臺灣宜蘭地方法院民事判決
111年度訴字第92號
原      告  許建智  
被      告  陳宇新  

上列當事人間因洗錢防制法等案件，原告提起刑事附帶民事訴訟
請求損害賠償（110年度附民字第192號），經本院刑事庭裁定移
送前來，本院於民國111年4月7日言詞辯論終結，判決如下：
    主  文
被告應給付原告新臺幣陸拾萬元，及自民國一百一十年十二月八
日起至清償日止，按週年利率百分之五計算之利息。
訴訟費用由被告負擔。
本判決第一項於原告以新臺幣貳拾萬元為被告供擔保後，得假執
行。
    事實及理由
一、按不變更訴訟標的，而補充或更正事實上或法律上之陳述者
    ，非為訴之變更或追加，民事訴訟法第256條定有明文。查
    原告起訴時訴之聲明第1項為：被告應給付原告新臺幣（下
    同）60萬元，並自起訴狀繕本送達之翌日起至清償日止。嗣
    於本院審理時更正第1項聲明為：被告應給付原告60萬元，
    並自起訴狀繕本送達之翌日起至清償日止，按週年利率百分
    之5計算之利息。核原告更正聲明部分僅屬就聲明誤載予以
    事實上、法律上之更正，並非訴之變更，揆諸首揭規定，要
    無不合，應予准許。
二、原告起訴主張：被告於民國110年1至2月間，將其申辦使用
    之合作金庫商業銀行羅東分行帳號0000000000000000號帳戶
    （下稱系爭帳戶）存摺、提款卡含密碼、印章及網路銀行帳
    號、密碼等資料，透過空軍一號貨運公司寄交予真實姓名、
    年籍均不詳、自稱「歐陽靖」之成年男子，嗣自稱「歐陽靖
    」及其所屬詐欺集團之不詳成員取得系爭帳戶之金融帳戶資
    料後，於110年1月27日由詐欺集團之不詳成員先以交友軟體
    WeDate暱稱「沫凡」之女子認識並取信於原告，再向其佯稱
    投資平台「凱瑞CARRY」可供投資獲利，原告不疑有他，遂
    申請上開網站之帳號。復「沫凡」及詐欺集團之不詳成員以
    通訊軟體LINE暱稱「凱瑞CARRY」（ID:car09560）共同向原
    告詐稱為獲得更高獲利，需加碼投資，原告因而陷於錯誤，
    而依渠等指示於110年2月1日下午3時25分許將投資款項60萬
    元匯入系爭帳戶，致原告受有60萬元之損害。為此，爰依侵
    權行為之法律關係提起本件訴訟等語，並聲明：㈠被告應給
    付原告60萬元，及自起訴狀繕本送達之翌日起至清償日止，
    按週年利率百分之5計算之利息；㈡願供擔保請准宣告假執行
    。。
三、被告則以：對於本院110年度訴字第373號刑事判決結果沒有
    意見，亦沒有上訴。惟伊也是受害者，遭到詐欺集團利用，
    原告應向詐欺集團求償等語，資為抗辯。並聲明：原告之訴
    駁回。
四、經查，本件被告將系爭帳戶之存摺及提款卡等金融帳戶資料
    交付詐欺集團供詐取原告財物之用，致原告受有60萬元之損
    害等事實，業經本院刑事庭以110年度訴字第373號判決被告
    犯幫助洗錢罪確定，有前揭刑事判決書附卷可參，並經本院
    調取上開案件卷宗查閱無訛，且被告對上開刑事判決結果亦
    無意見，惟被告仍抗辯其亦為被害人云云。查金融存摺事關
    個人財產權益之保障，其專有性甚高，一般人均有妥為保管
    及防止他人任意使用之認識；又該等專有物品如落入不明人
    士手中，極易被利用為與財產有關之犯罪工具，及邇來詐騙
    集團利用電話或報紙，刊登廣告以行詐欺取財之犯罪類型層
    出不窮，該等犯罪常先利用價購、借用、應徵工作、代辦貸
    款、債務整合等各種名目，使人交付存摺、印章、提款卡（
    含密碼），再以該人頭帳戶作為取得詐騙款項之工具，為其
    基本犯罪手法，均經媒體及警政機關廣為披載及為預防犯罪
    之宣導，凡對社會動態尚非全然不予關注者，均能知曉。被
    告係智識程度正常之成年人，當具有一定智識及生活經驗，
    並非年幼無知或與社會隔絕而無常識之人，是依其智識能力
    與社會生活經驗，對於現今犯罪集團經常誘使一般民眾提供
    金融機構帳戶存摺等資料，作為詐騙等犯罪之不法用途使用
    一節，應有所悉。是以，被告將系爭帳戶之存摺及提款卡交
    付提供予姓名年籍不詳之人時，對該蒐集帳戶之人可能將系
    爭帳戶供作詐欺取財之非法用途一節，應有所預見，縱非刻
    意為之，卻仍遽行提供予某不詳人士，並致原告受有損害之
    行為，即係幫助他人使其容易遂行侵權行為之人，應負侵權
    行為之責。被告所為前揭抗辯，應非可採，堪信原告之主張
    為真實。
五、按因故意或過失，不法侵害他人之權利者，負損害賠償責任
    ；又數人共同不法侵害他人之權利者，連帶負損害賠償責任
    ；不能知其中孰為加害人者，亦同。造意人及幫助人，視為
    共同行為人，民法第184條第1項前段、第185條分別定有明
    文。次按所謂共同侵權行為，係指數人共同不法對於同一之
    損害，與以條件或原因之行為。加害人於共同侵害權利之目
    的範圍內，各自分擔實行行為之一部，而互相利用他人之行
    為，以達其目的者，仍不失為共同侵權行為人，而應對於全
    部所發生之結果，連帶負損害賠償責任；民事上共同侵權行
    為與刑事上之共同正犯，其構成要件並不完全相同，數人因
    故意不法侵害他人之權利，苟各行為人之行為，均為其所生
    損害之共同原因，即所謂行為關連共同，亦足成立共同侵權
    行為（最高法院78年度台上字第2479號判決意旨、81年度台
    上字第91號判決意旨參照）。又數人共同為侵權行為加損害
    於他人，各有賠償其損害全部之責任（最高法院19年上字第
    1202號判例意旨參照）。被告確有基於不確定之故意，將系
    爭帳戶之存摺及提款卡交付詐欺集團實施詐欺犯罪之侵權行
    為，且該侵權行為與原告所受系爭損害間亦有相當因果關係
    業如前述，是原告依侵權行為之法律關係，請求被告賠償60
    萬元，自屬有據，應予准許。
六、末按給付無確定期限者，債務人於債權人得請求給付時，經
    其催告而未為給付，自受催告時起，負遲延責任，其經債權
    人起訴而送達訴狀，或依督促程序送達支付命令，或為其他
    相類之行為者，與催告有同一之效力，遲延之債務，以支付
    金錢為標的者，債權人得請求依法定利率計算之遲延利息，
    應付利息之債務其利率未經約定，亦無法律可據者，週年利
    率為百分之五，民法第229條第2項、第233條第1項前段、第
    203條分別有明文規定。綜上所述，原告依據侵權行為之法
    律關係請求被告給付60萬元，及自起訴狀狀繕本送達翌日即
    110年12月8日至清償日止，按週年利率百分之5計算之利息
    ，為有理由，應予准許。
七、原告陳明願供擔保聲請宣告假執行，核無不合，爰酌定相當
    擔保金額准許之。
八、本件事證已臻明確，兩造其餘攻防方法及所提證據，經本院
    斟酌後，核與判決結果不生影響，爰不予逐一論述，併此敘
    明。
九、訴訟費用負擔之依據：民事訴訟法第78條。　　
中　　華　　民　　國　　111 　年　　4 　　月　　21　　日
                        民事庭法　官　許婉芳
以上為正本係照原本作成。
如不服本判決，應於送達後20日內，向本院提出上訴狀並表明上
訴理由，如於本判決宣示後送達前提起上訴者，應於判決送達後
20日內補提上訴理由書（須附繕本）。
如委任律師提起上訴者，應一併繳納上訴審裁判費。
中　　華　　民　　國　　111 　年　　4 　　月　　21　　日
                              書記官  鄒明家